臺灣臺北地方法院交通事件裁定　　　　　　　　　　九十三年度交聲字第四七四號
　　原處分機關　臺北市交通事件裁決所
　　異　議　人
　　即受處分人　甲○○○
右列受處分人因違反道路交通管理處罰條例案件，對於台北市交通事件裁決所民國九
十三年四月二十日所為之處分（原處分案號：北市裁三字第裁二二－ＡＢＷ八三五七
六七號），聲明異議，本院裁定如左：
    主  文
原處分撤銷。
甲○○○不罰。
    理  由
一、按汽車燈光設備不全或損壞不予修復者，或其他設備擅自增、減、變更原有規格
    致影響行車安全者，處汽車所有人新臺幣（下同）九百元以上一千八百元以下罰
    鍰；本條例關於車輛所有人之處罰，如應歸責於車輛駕駛人者，處罰車輛駕駛人
    。道路交通管理處罰條例第十六條第一項第二款、第八十五條第二項分別定有明
    文。
二、本件案外人陳秋逢於民國（下同）九十二年十月五日十六時許，騎乘受處分人即
    聲明異議人甲○○○所有之車牌號碼ＤＦＶ—０二０號輕型機車，行經台北市南
    港區○○○路○段一二八巷口時，為台北市政府警察局南港分局警員陳秋男攔檢
    ，發覺受處分人所有之右開機車未裝置照後鏡，旋即掣發台北市政府警察局舉發
    違反道路交通管理事件通知單（北市警交大字第ＡＢＷ八三五七六七號）舉發之
    ，由陳秋逢當場簽收上開舉發通知單，嗣受處分人未於應到案期日前向原處分機
    關申訴，原處分機關遂於九十三年四月二十日依據道路交通管理處罰條例第十六
    條第一項第二款及違反道路交通管理事件統一裁罰標準表之規定逕行裁處受處分
    人罰緩一千八百元之罰鍰。
三、聲明異議意旨略以：我的車子約是在九十年中，將車子牌照拆下來後就以廢鐵賣
    掉，留有牌照和行車執照，我認為這樣就沒事了，因為我不懂法律，所以才會這
    樣做，等接到台北市交通事件裁決所的通知，才知道我的車牌被冒用。我與陳秋
    逢從不認識，車子也沒有借給他，此件違規罰單與我無關，爰請求撤銷原處分等
    語，並提出中華民國交通部機器腳踏車行車執照影本、車號ＤＦＶ－０二０車牌
    影本及監一二機器腳踏車新領牌照登記書影本各一紙為證。
四、經查：
  (一)本件舉發道路交通管理事件通知單係舉發員警陳秋男交由案外人陳秋逢當場簽收
    ，並有舉發違反道路交通管理事件通知單上收受通知聯者簽章欄「陳秋逢」之簽
    名在卷為憑，足證本件違規駕駛人係陳秋逢無誤。
  (二)次按對於違反本條例之行為，應按其違反條款規定之受處罰對象，填製舉發違反
    道路交通管理事件通知單，並於被通知人欄予以勾記，當場舉發者，受處分人非
    該當場被查獲之行為人時，除應填寫駕駛人資料外，並應填載查明之受處分人姓
    名或名稱、地址、車牌號碼及車輛種類等資料，再交付被查獲之行為人代收。但
    經被查獲之行為人拒絕代收者，舉發機關應另行送達之，違反道路交通管理事件
    統一裁罰標準及處理細則第十一條第一項第一款定有明文，本件受處分人非當場
    被查獲之行為人，違規當時係由駕駛人陳秋逢當場簽收舉發違反道路交通管理事
    件通知單，然依上開違反道路交通管理事件統一裁罰標準及處理細則第十一條第
    一項第一款規定，屬陳秋逢代受處分人簽收，如陳秋逢未曾將舉發違反道路交通
    管理事件通知單轉交受處分人，受處分人無法於應到案日期前自動繳納罰鍰或到
    案聽候裁決或辦理轉移駕駛人，故在汽車所有人能證明違規事實，確實由汽車駕
    駛人所為而應歸責於車輛駕駛人時，自應有道路交通管理處罰條例第八十五條第
    二項規定「本條例關於車輛所有人之處罰，如應歸責於車輛駕駛人者，處罰車輛
    駕駛人」之適用。是本件受處分人主張伊的車子約是在九十年中，將車子牌照拆
    下來後就以廢鐵賣掉，留有牌照和行車執照等語，有中華民國交通部機器腳踏車
    行車執照影本、車號ＤＦＶ－０二０車牌影本及監一二機器腳踏車新領牌照登記
    書影本各一紙在卷為證，堪信為真。而陳秋逢經本院傳、拘未到，基此，在無其
    他證據證明受處分人有將車子合法交由陳秋逢使用之情況下，難認陳秋逢之違規
    事實係可歸責於受處分人，故依道路交通管理處罰條例第八十五條第二項規定，
    本件之處罰應對陳秋逢為之。
四、另受處分人未依規定申報車輛異動，受處分人是否應依道路交通管理處罰條例第
    十六條第一項第一款規定處罰，則屬另一處罰事由，與本件無關，尚非本院所應
    置喙，併此敘明。
五、綜前所述，本件右開違規行為，係駕駛人陳秋逢所為，原處分機關率爾認受處分
    人有右開違規行為，稍嫌率斷；而依道路交通管理處罰條例第八十五條第二項之
    規定，究竟應於何種情形下，關於車輛所有人之處罰，屬於可歸責於車輛駕駛人
    ，而處罰車輛駕駛人，亦即在違反道路交通管理事件統一裁罰標準及處理細則第
    十一條規定舉發程序下，車輛駕駛人已當場簽收舉發違反道路交通管理事件通知
    單情形下，未告知車輛所有人，以致車輛所有人未能知悉車輛駕駛人已發生違規
    行為，無從辦理轉移駕駛人時，無論車輛係出賣、借用或偷竊，是否均認定可歸
    責於車輛所有人﹖非無討論之餘地。從而，受處分人聲明異議，尚非完全不可採
    ，自應由本院撤銷原處分。
據上論斷，應依道路交通案件處理辦法第二十條前段，裁定如主文。
中　　　華　　　民　　　國　　九十三　　年　　 十一 　　月　　 十五 　　日
                                  臺灣臺北地方法院交通法庭
                                        法  官  官信成
右正本證明與原本無異。
如不服本裁定，應於送達後五日內，向本院提出抗告狀。
                                        書記官  蔡嘉萍
中　　　華　　　民　　　國　　九十三　　年　　 十一 　　月　　 十五 　　日
